臺灣高雄地方法院刑事判決　　　　　　　　　　　　九十三年度訴字第二五八號
　　公　訴　人　臺灣高雄地方法院檢察署檢察官
　　被　　　告　甲○○
右列被告因違反毒品危害防制條例案件，經檢察官提起公訴（九十三年度毒偵字第二
五０六、二五四六號），嗣因被告就被訴事實為有罪之陳述，經本院告知簡式審判程
序意旨，並聽取公訴人及被告之意見後，本院合議庭裁定由受命法官獨任依簡式審判
程序審理，判決如左：
    主  文
甲○○施用第二級毒品，累犯，處有期徒刑陸月，如易科罰金，以參佰元折算壹日。
被訴施用第一級毒品部分免訴。
    事  實
一、甲○○前自民國八十九年間起，曾因竊盜、贓物、藏匿人犯等案件，分經臺灣屏
    東地方法院判處有期徒刑一年、四月（經定應執行刑為有期徒刑一年二月）、三
    月確定，經送監執行後，甫於九十二年八月九日縮短刑期出監執行完畢。另因施
    用毒品案件，經臺灣屏東地方法院以九十年度毒聲字第七一一號裁定送觀察、勒
    戒後，認有繼續施用毒品傾向，復以九十年度毒聲字第九四０號裁定令入戒治處
    所施以強制戒治一年，嗣以九十一年度毒聲字第一一三號裁定停止戒治，所餘期
    間付保護管束，並接續執行前開徒刑。嗣因前開停止戒治期滿且未經撤銷，視為
    強制戒治期滿，遂由臺灣屏東地方法院檢察署檢察官於九十一年五月十四日以九
    十一年度戒毒偵第一二一號為不起訴處分確定。詎猶不知悛悔，復基於施用第二
    級毒品甲基安非他命（起訴書誤載為安非他命）之犯意，自前開保護管束期滿、
    強制戒治執行完畢釋放後五年內，於九十三年四月六日四時十分許回溯二十四小
    時內某時許（不含警力拘束期間），在不詳處所，以不詳方式，非法施用第二級
    毒品甲基安非他命一次。嗣於同年月六日四時十分許，因涉有另案竊盜之犯行，
    遂於高雄縣茄萣鄉○○路興達港區內為警查獲（竊盜部分由臺灣高雄地方法院檢
    察署檢察官另案偵辦），並經其同意而採尿送驗，始查知上情。
二、案經高雄縣政府警察局湖內分局報請台灣高雄地方法院檢察署檢察官偵查起訴。
    理  由
壹、程序部分：
    本件被告甲○○所犯係毒品危害防制條例（以下稱本條例）第十條第一項、第二
    項之施用第一級毒品與第二級毒品罪，其法定刑為死刑、無期徒刑、最輕本刑為
    三年以上有期徒刑以外之罪，因於準備程序進行中，被告就被訴事實為有罪之陳
    述，由受命法官告知簡式審判程序之要旨並聽取其與公訴人之意見，經被告同意
    適用簡式審判程序後，本院亦認無不得或不宜改依簡式審判程序進行之處，爰依
    刑事訴訟法第二百七十三條之一第一項、第二百八十四條之一規定，本院合議庭
    裁定裁定本件由受命法官獨任進行簡式審判程序，合先敘明。
貳、實體部分：
一、有罪判決部分：
（一）訊據被告對右揭施用第二級毒品甲基安非他命之犯行坦承不諱，且按尿液檢驗
      結果之正確性受到諸多因素影響，如檢體簽收、處理、分析、文件處理及各檢
      體驗單位所訂定之CUTOFFVA- LUE（或閾值）不同等，均會影響到最後結果之
      判讀，目前尿液中煙毒檢驗方法如下：一般實驗室接到尿液煙毒檢驗申請時，
      第一步驟為利用免疫分析法做初步篩檢，如篩檢濃度小於CUTOFFVALUE即判讀
      為陰性反應；如篩檢濃度大於CUTOFFVALUE，則必須進一步做確認試驗，確認
      試驗方法之原理須異於篩檢方法之原理，確認試驗方法目前國內常用的方法計
   有免疫學分析法、TOXI-LAB（毒物層析法）、GC（氣體色層分析法）、GC/MS
      （氣體層析質譜儀分析法），依各實驗單位設備不同，選用方法而有不同，其
      精密度依次為GC/MS優於GC優於TOXI-LAB，此有高雄醫學大學附設中和紀念醫
      院八十三年六月十四日函覆台灣高雄地方法院八十三年五月九日高仁刑公股字
      第九六八０號函可資參照。而所謂「氣相層析質譜儀」包括「氣相層析儀」及
      「質譜儀」二部分，在「氣相層析儀」部分，其方法為將物質氣化後，再經分
      析管分離，由於各種物質沸點及對管柱吸附力不同，在經過檢測器（detector
      ）測定後，表現出不同的滯留時間（retension time），利用滯留時間來判定
      是何種物質；「質譜儀」部分為檢測器，能將物質撞擊成碎片，記錄其質譜圖
      ，因每個化合物之鍵結能力不同，故不同之物質會有其特定之質譜圖，因此在
      物質之判斷上有若指紋鑑定，因此，理論上如果扣除人為因素（例如檢體之間
      的污染）不予列計者，氣相層析質譜儀之精確度接近百分之百，復有行政院退
      輔會榮民總醫院八十三年三月三日函覆澎湖地方法院（83）北總內字第一八五
      號函堪以佐證。又尿液內所含毒品成分之檢出，與其投與量、個人體質及檢驗
      儀器之精密度等有關。經查有關文獻資料，甲基安非他命經口服投與後，約有
      百分之七十於二十四小時內自尿液中排出，海洛因經注射投與後，迅速水解成
      6-monoacetylmorphine，轉變成嗎啡，再循嗎啡之代謝途徑排出體外，約有百
      分之八十於二十四小時內自尿液排出，因此採尿化驗應以投與後二十四小時內
      所採者為宜，此亦有行政院衛生署藥物食品檢驗局（八二）藥檢壹字第八二二
      五二六九號函可查。查被告前於九十三年四月六日四時十分許為警查獲後所採
      集之尿液，經分別送請高雄縣政府衛生局以「免疫學分析法」與「TOXI-LAB」
      方法交互檢驗，及高雄醫學大學附設中和紀念醫院先以酵素免疫分析法（ＥＩ
      Ａ）初步檢驗，復以氣相層析質譜儀法確認檢驗之結果，確呈甲基安非他命之
      陽性反應，有真實姓名對照表、高雄縣政府衛生局九十三年四月二十六日煙毒
      尿液檢驗成績書（報告檢驗號碼九十三煙檢字第六九六號）、及高雄醫學大學
      附設中和紀念醫院濫用藥物尿液檢驗報告（報告編號：九三０六—二三九號）
      各一份在卷可稽。揆諸前揭說明，足徵被告之自白核與事實相符，應堪採信。
     另被告前因施用毒品案件，經本院裁定送觀察、勒戒後，認有繼續施用毒品傾
      向，令入戒治處所施以強制戒治一年，經裁定停止戒治、所餘期間付保護管束
      ，並接續執行徒刑，嗣保護管束期滿後由臺灣屏東地方法院檢察署於九十一年
      五月十四日以九十一年度戒毒偵第一二一號為不起訴處分確定，並於九十二年
      八月九日予以釋放等情，亦有卷附臺灣高等法院被告全國前案紀錄表一份可參
      ，足認被告確於前開強制戒治執行完畢釋放後，五年內再犯本條例第十條第二
      項施用第二級毒品甲基安非他命之罪。職是，本件事證明確，被告犯行洵堪認
      定，自應依法論科。
（二）查甲基安非他命係本條例第二條第二項第二款之第二級毒品，不得持有、施用
      及販賣。核被告所為，係犯本條例第十條第二項之施用第二級毒品罪。其施用
      甲基安非他命前後持有甲基安非他命之低度行為，均應為施用之高度行為所吸
      收，不另論罪。又被告前因竊盜、贓物、藏匿人犯等案件，分經臺灣屏東地方
      法院判處有期徒刑一年、四月（經定應執行刑為有期徒刑一年二月）、三月確
      定，嗣於九十二年八月九日縮短刑期出監執行完畢等情，有前開臺灣高等法院
      被告全國前案紀錄表一紙附卷足憑，是其前受有期徒刑之執行完畢後，五年內
      再犯有期徒刑以上之罪，為累犯，應依法加重其刑。爰審酌被告屢次違反施用
      毒品犯行，且於前次強制戒治期滿釋放後，短期內竟再犯本件施用毒品犯行，
      足見其惡習已深，且戒絕毒癮之意志不堅，未能體悟施用毒品對自己、家人造
      成之傷害及社會之負擔，自屬可議；惟念其於犯後態度良好，並能坦承犯行及
      施用毒品本質上係屬戕害自身健康之行為，尚未直接危害他人，反社會性之程
      度應屬較低等一切情狀，酌情量處如主文所示之刑，並諭知易科罰金之折算標
      準，以資懲儆。
二、免訴判決部分：
（一）公訴意旨略以：被告因施用毒品案件，於前次強制戒治完畢釋放後五年內，復
      基於施用第一級毒品海洛因之概括犯意，分別於九十二年十二月二十七日十時
      三十分許回溯二十四小時內某時許（不含警力拘束期間），在不詳處所施用第
      一級毒品海洛因一次；又於九十三年四月二日十五時許，在高雄縣茄萣鄉○○
      路○段某處，施用第一級毒品海洛因一次。嗣於九十二年十二月二十七日十時
      三十分許、九十三年四月六日十六時十分許先後為警查獲，並經其同意後採尿
 送驗後而查悉前情，因認被告涉犯本條例第十條第一項之施用第一級毒品罪嫌
      等語。
（二）按案件曾經判決確定者，應諭知免訴之判決，刑事訴訟法第三百零二條第一款
      定有明文。又訴訟上所謂一事不再理之原則，關於實質上一罪或裁判上一罪，
      亦均有其適用，最高法院六十年臺非字第七七號著有判例可資參照。準此，連
      續犯係裁判上一罪，其一部分犯罪事實曾經判決確定者，其效力當然及於全部
      ，故檢察官復將其他部分重行起訴，亦應諭知免訴之判決（最高法院四十九年
      台非字第二Ｏ號判例意旨參照）。訊據被告於本院審理中對右揭犯罪事實均坦
      承不諱，供稱：伊自九十二年十一月底到九十三年四月間均陸續有在施用第一
      級毒品海洛因，最後一次係於九十三年四月七日八時許等語明確。又被告先前
      基於施用第一級毒品海洛因之概括犯意，自九十二年十一月底起至九十三年一
      月一日止，連續在高雄縣茄萣鄉賜福宮市場廁所內等處，非法施用第一級毒品
      海洛因多次，嗣於九十三年一月一日下午五時，在高雄縣茄萣鄉○○街一九九
      號前為警查獲，並經採尿送驗後結果呈嗎啡之陽性反應，是其所涉違反本條例
      連續施用第一級毒品海洛因之罪嫌，業經台灣台南地方法院檢察署檢察官於九
      十三年六月十六日以九十三年度毒偵字第一０九０號提起公訴，並經臺灣台南
      地方法院於同年七月二十日以九十三年度訴字第六五三號判決判處被告連續施
      用第一級毒品，處有期徒刑十月，嗣於九十三年八月六日確定在案等情，有前
      開判決書、臺灣高等法院被告全國前案紀錄表及本院辦理刑案電話查詢紀錄表
      各一份附卷可稽，則該案與本件檢察官起訴之犯罪事實，時間緊接且部分重疊
      ，犯罪手法相同，顯係基於概括犯意，而觸犯同一之罪名，自屬連續犯，應為
      裁判上一罪，依審判不可分之原則，本件公訴人所指右揭犯罪事實，當為前開
      確定判決之既判力所及。揆諸前揭說明，爰逕為諭知免訴之判決。
據上論斷，應依刑事訴訟法第二百七十三條之一第一項、第二百九十九條第一項前段
、第三百零二條第一款，毒品危害防制條例第十條第二項、第二十三條第二項，刑法
第十一條、第四十七條、第四十一條第一項前段，罰金罰鍰提高標準條例第二條，判
決如主文。
中      華      民      國      九十三      年     九    月     十五    日
                                  臺灣高雄地方法院刑事第十三庭
                                      法  官  陳  明  呈
右正本證明與原本無異。
如不服本判決，應於判決送達後十日內，向本院提出上訴狀。
                                      書記官  林  明  忠
中    華    民    國      九十三      年      九      月      十五      日
附錄本判決論罪科刑法條：
毒品危害防制條例第十條
施用第一級毒品者，處六月以上五年以下有期徒刑。
施用第二級毒品者，處三年以下有期徒刑。
